臺灣屏東地方法院行政訴訟判決
111年度簡字第4號
                                    111年7月18日辯論終結
原      告  空軍第六混合聯隊

代  表  人  林照川  
訴訟代理人  羅云棓  
            陳怡睿  
            陳榮源  
被      告  蕭啟義  
            蕭明良  
上列當事人間志願士兵不適服現役賠償辦法事件，原告提起行政
訴訟，本院判決如下︰
    主      文
被告應連帶給付原告新臺幣三萬零六百元及自民國一一一年四月
二十二日起至清償日止，按週年利率百分之五計算之利息。
訴訟費用由被告連帶負擔。
    事實及理由
一、本件被告乙○○經合法通知，無正當理由，未於言詞辯論期日
    到場，核無行政訴訟法第236條、第218條準用民事訴訟法第
    386條各款所列情形，併準用民事訴訟法第385條第1項前段
    規定，爰依原告聲請，由其一造辯論而為判決。
二、事實概要：被告丙○○原為甲○○○○○○○一等兵，經核定於民國1
    08年9月12日志願役士兵起役，復經核定不適服現役於109年
    6月1日零時生效。原告依行為時志願士兵服役條例（下稱服
    役條例）第5條之1第2項及上開法律授權國防部訂定之行為
    時志願士兵不適服現役賠償辦法（下稱賠償辦法）第2、3條
    規定請求被告連帶賠償新臺幣（下同）30,600元，被告迄今
    未繳納，原告遂依公法上不當得利法律關係，提起本件行政
    訴訟。
三、本件原告主張：
　㈠、按「人民與中央或地方機關間，因公法上原因發生財產上
      之給付，得提起給付訴訟。」行政訴訟法第8條第1項前段
      定有明文；被告丙○○為常備兵新訓期間填具「志願書」，
      志願履行所定之最少年限及應遵行之事項，並由乙○○擔任
      保證人出具「保證書」，保證志願士兵發生賠償義務時，
      連帶負賠償責任，而於108年9月12日核定轉服志願役生效
      ，並應自生效日起服現役四年。
　㈡、案因被告未服滿志願士兵現役最少年限4年，即因個人因素
      ，自請辦理不適服，經國防部空軍司令部以109年5月5日
      國空人管字第1090005183號令核定不適服現役退伍，並於
      109年6月1日零時生效，並應服役條例及賠償辦法辦理下
      列事項：1.未服滿現役最少年限，且尚未完成兵役法第16
      條第1 項第1 款所定役期者，直接轉服常備兵現役，期滿
      辦理退伍。2.經評審不適服志願士兵，且未服滿志願士兵
      現役最少年限者，應依尚未服滿現役最少年限之比例，賠
      償自核定起役之日起所受領之志願士兵3 個月待遇（本俸
      、加給）。3.若申請人及原保證人未履行前項賠償義務時
      ，申請人及原保證人自願依行政程序法第148 條規定接受
      強制執行。嗣國防部空軍司令部核定按被告未服滿現役最
      少年限比率，核算損害賠償金額總計83,384元，採分期方
      式（24期）頭期清償計5,184元，並於109年6月30日前繳
      款，另餘各期應清償3,400元，應於各期給付日起5日內，
      以現金、郵政匯票、劃撥及金融轉帳等方式繳納當期款項
      至指定帳戶，本件共同被告乙○○為丙○○之連帶保證人，故
      依法應負連帶賠償之責，惟被告自110年4月13日起即未償
      還分期款，未償還賠償金額計30,600元，經原告以存證信
      函通知被告催繳，仍迄未依限清償，依協議書所載被告喪
      失分期清償之權利，應就全部未付款額負一次清償之責。
　㈢、並聲明：被告應連帶給付原告新臺幣參萬零陸佰元整，及
      自起訴狀繕本送達翌日起至清償日止，按週年利率百分之
      5計算之利息。
四、被告丙○○則以：對金額沒有意見，因受疫情影響沒有工作，
    所以沒有繼續還等語。並聲明：原告之訴駁回。
五、本院之判斷：
 ㈠、按人民與中央或地方機關間，因公法上原因發生財產上之給
     付，得提起給付訴訟，行政訴訟法第8 條第1 項定有明文
     。又按志願士兵年度考績丙上以下、因個人因素一次受記
     大過二次以上或於核定起役之日起3 個月期滿後，經評審
     不適服志願士兵者，由國防部或各司令部於3 個月內，依
     下列規定辦理：一、未服滿現役最少年限，且尚未完成兵
     役義務者，依兵役法第16條第1 項第1 款所定役期，直接
     轉服常備兵現役，期滿辦理退伍。二、未服滿現役最少年
     限，且已完成兵役義務或無兵役義務者，辦理解除召集或
     退伍。三、已服滿現役最少年限者，辦理解除召集或退伍
     。前項不適服志願士兵人員，未服滿志願士兵現役最少年
     限者，應予賠償；其賠償範圍、數額、程序、分期賠償、
     免予賠償條件及其他相關事項之辦法，由國防部定之，102
      年1 月2 日修正之志願士兵服役條例第5 之1 條第1、2 
     項定有明文。另按有下列各款情形之一，經評審不適服志
     願士兵，且未服滿志願士兵現役最少年限者，應予賠償：
     一、因年度考績丙上以下。二、因個人因素1 次受記大過2
      次以上處分。三、於核定起役之日起3 個月期滿後，因其
     他個人因素申請不適服現役；有前條第一項各款情形之一
     者，本人或其法定代理人、保證人（以下合稱賠償義務人
     ），應依尚未服滿現役最少年限之比例，賠償自核定起役
     之日起所受領之志願士兵3 個月待遇（本俸、加給）。未
     服滿現役最少年限之比例計算，以月為採計單位，未滿1 
     個月者不計，志願士兵不適服現役賠償辦法第2 條第1 項
     、第3 條分別定有明文。又該辦法係國防部依志願士兵服
     役條例第5 條之1 第2 項規定訂定並報請行政院核定，本
     院自得予以適用。
 ㈡、經查，原告主張上開事實，業據原告提出國防部空軍司令部
     109年5月5日國空人管字第1090005183令檢附空軍司令部核
     定不適服志願士兵辦理退伍人員名冊、志願書、保證書、
     收繳憑單、催繳信函暨送達證書等附卷為證（見本院卷第1
     2至21頁），上開證據內容互核相符，被告丙○○稱對：金額
     沒有意見等語(見本院卷第36頁反面)；而被告乙○○經合法
     通知，既未到庭，復未提出書狀作何聲明或陳述以供本院
     審酌，是依本院調查之結果，堪認原告上開主張為真。揆
     諸前揭規定、志願書及保證書所載內容，被告丙○○自應依
     尚未服滿現役最少年限之比例賠償自核定起役之日起所受
     領之志願士兵3 個月待遇（本俸、加給），依比例計算即
     應賠償金額為83,384元，分期繳付後尚餘30,600元，另被
     告乙○○則應付保證人連帶給付之責。從而，原告基於前揭
     志願士兵不適服賠償辦法第2 條第1 項第3 款、第3 條規
     定及志願書，請求被告2 人連帶給付30,600元暨法定遲延
     利息，自屬有據。
六、綜上所述，原告訴請被告2 人連帶給付30,600元及自111 年
    4月22（即起訴狀繕本送達翌日，有送達證書在卷可查，見
    本院卷第30至31頁）至清償日止，按週年利率5 ％計算之利
    息，為有理由，應予准許。
據上論結，本件原告之訴為有理由，依行政訴訟法第98條第1 項
前段，第236 條、第218 條準用民事訴訟法第385 條第1 項前段
，判決如主文。
中　　華　　民　　國　　111 　年　　8 　　月　　1 　　日
　　　　　　　　　行政訴訟庭  法　官　薛侑倫
以上為正本，係照原本作成。
如不服本判決，應於判決送達後20日內，向本院提出上訴狀並表
明上訴理由（原判決所違背之法令及其具體內容或依訴訟資料可
認為原判決有違背法令之具體事實），其未載明上訴理由者，應
於提出上訴後20日內向本院補提理由書（上訴狀及上訴理由書均
須按他造人數附繕本，如未按期補提上訴理由書，則逕予駁回上
訴），並應繳納上訴裁判費新臺幣3,000元。
中　　華　　民　　國　　111 　年　　8 　　月　　1 　　日
                              書記官  沈詩雅